【裁判字號】    98,勞訴,102
【裁判日期】    990128
【裁判案由】    損害賠償等
【裁判全文】
臺灣臺中地方法院民事判決             98年度勞訴字第102號
原      告  甲○○
訴訟代理人  楊盤江律師
被      告  政鋐科技股份有限公司
兼上列一人
法定代理人  戊○○
被      告  炫安企業股份有限公司
兼上列一人
法定代理人  丁○○
上列四人
訴訟代理人  廖志祥律師
上列當事人間請求損害賠償等事件，本院於民國99年1月7日言詞
辯論終結，判決如下：
    主    文
被告政鋐科技股份有限公司、戊○○應連帶給付原告新臺幣貳佰
肆拾貳萬仟捌佰拾捌元，及自民國九十八年七月二十五日起
至清償日止，按年息百分之五計算之利息。
原告其餘之訴駁回。
訴訟費用由被告政鋐科技股份有限公司、戊○○連帶負擔百分之
六十二，餘由原告負擔。
本判決原告勝訴部分，於原告以新臺幣捌拾萬柒仟元為被告政鋐
科技股份有限公司、戊○○供擔保後，得假執行。但被告政鋐科
技股份有限公司、戊○○以新臺幣貳佰肆拾貳萬仟捌佰拾捌
元為原告預供擔保，得免為假執行。
原告其餘假執行之聲請駁回。
    事實及理由
壹、原告主張：
一、原告自民國95年11月6日起受僱於被告政鋐科技股份有限公
    司（下稱政鋐公司），擔任機械裝配工程師。被告丁○○於
    96年9月18日代表被告炫安企業股份有限公司（下稱炫安公
    司）將組裝好之機號3028之多模式沖床送交被告政鋐公司之
    工廠臺中縣龍井鄉○○路355巷125號進行試模且與CNC送料
    機合併組裝成製罐機，以便銷往黎巴嫩。於96年9月18日下
    午4時許，原告進行製罐機之組裝時，在前端之多模式沖床
    機（下稱系爭多模式沖床機）竟因未裝逆止閥，剎車系統組
    裝不良，其工作檯（俗稱牛頭）突然降落，致原告左手之食
    指、中指及無名指被壓斷，被緊急送往臺中縣梧棲鎮童綜合
    醫院進行8小時顯微鏡縫合手術接回，嗣轉往彰化基督教醫
    院治療。原告並先後自96年9月18日至96年9月25日、97年5
    月25 日起至97年5月29日住院治療，目前手指仍僵硬不靈活
    ，不宜搬運重物，影響工作，該三指實際上已完全喪失機能
    。原告自96年9月18日起至97年7月20日期間無法工作，然被
    告政鋐公司非但不賠償原告，反而要求原告回去工作，原告
    自97 年7月21日起正式回到被告政鋐公司上班，但經醫院安
    排，每個星期需請2個半天假至醫院復健，後於97年10月經
    被告政鋐公司調職至藝歐諭有限公司（下稱藝歐諭公司），
    擔任裁剪鐵皮及送貨工作，薪資仍由被告政鋐公司支付，直
    至98 年5月15日被資遣。
二、被告丁○○代表被告炫安公司將系爭多模式沖床送交被告政
    鋐公司，惟系爭多模式沖床機未加裝逆止閥，剎車系統組裝
    不良，致工作檯自動降落鍘斷原告左手三指，應依民法第18
    4條第1項前段規定，應負過失侵權行為損害賠償責任；被告
    丁○○為被告炫安公司之代表人，其執行職務加損害於原告
    ，依民法第28條規定，被告炫安公司應與被告丁○○負連帶
    損害賠償責任。另外，被告戊○○為勞工安全衛生法第2條
    第2項所稱之雇主，對於多模式沖床及CNC送料機結合組裝成
    製罐機時，依同法第5條第1項第1款應有防止危害發生之必
    要安全設備，卻未設置，致原告受有損害，應依民法第184
    條第2項負侵權行為損害賠償責任；被告政鋐公司亦應依民
    法第28條負連帶賠償責任。被告四人對於原告所受身體之損
    害，均有過失，應依民法第185條規定負共同侵權行為連帶
    損害賠償責任。原告請求之金額分述如下：
（一）醫療費用：
      童綜合醫院新臺幣（下同）14,110元、彰化基督教醫院7,
      388元，原告支出之醫療費用小計21,498元。
（二）工資、勞動能力減少之損失
      1.工資減少之損害：原告於受傷前之每月工資為30,000元
        （不計加班費），扣除勞保費359元及健保費1,131元，
        實領28,510元。惟被告政鋐公司於原告受傷後給付之工
        資僅如原告起訴狀第6、7頁附表（下稱附表）「實領工
        資」欄所列之金額，且於原告醫療期間，未有任何補償
        ，反予以調職，並於98年5月15日將原告資遣，是依勞
        動基準法第59條第1項第2款規定，原告自得請求自96年
        9月18日起至98年5月15日止工資減少之損失，合計254,
        843元，即為原告勞動能力減少之損失。
      2.勞動能力減少之損害：原告於56年1月12日出生，自原
        告於98年5月16日被資遣之日起至121年1月11日滿65歲
        退休之日止，尚可工作22年7又5/6個月。原告共有三指
        喪失機能，經雙方合意由臺中榮民總醫院鑑定結果，屬
        殘廢等級第九級，減少勞動能力53.83％，而原告於受
        傷時每月可領工資至少30,000元，茲按每月30,000元(
        每年360,000元)，依霍夫曼係數計算，一次可請求勞動
        能力減少之損失2,987,187元(計算式：〔360000÷0000
        000×00000000＋360000÷0000000×476196×7×5/6÷
        12〕×53.83％＝000000 0，小數點以下不計），有行
        政院國軍退除役官兵輔導委員會臺中榮民總醫院98年11
        月12日中榮醫企字第0980019205號函覆鑑定書在卷可稽
        。
      3.綜上，總計3,242,030元。
（三）精神上賠償
      原告自71年間國中畢業起即從事與機械有關之職業，對此
      行業甚為熟悉，而於75年7月中正式參加勞工保險，迄98
      年5月15日被資遣為止，已工作近23年。茲因被告等之過
      失，致原告左手食指、中指及無名指喪失機能，而不能再
      從事熟悉之機械行業，且迄今仍失業中，精神上遭受無比
      之痛苦，爰請求100萬元之精神上賠償。
（四）綜上所述，被告等應連帶賠償原告4,263,528元(計算式：
      21498＋254843＋0000000＋0000000＝0000000)。再依勞
      工保險局98年7月2日保給核字第098031020525號函文所示
      ，原告從勞工保險局領到之職業災害補償金386,400元予
      以扣除，原告得請求之金額為3,877,128元。
三、原告自95年11月6日到職，於98年5月15日被通知資遣，任職
    2年6個多月，依勞動基準法第16條第1項規定，應於20日前
    預告，被告政鋐公司未預告即於98年5月15日通知即日起終
    止勞動契約，應依同條第3項規定給付20天之工資。以工資
    每日1,000元，被告政鋐公司應另外再給付原告20,000元預
    告工資。
四、對被告抗辯之陳述：
（一）依證人丙○○及證人乙○○之證述，足認原告受傷係因被
      告炫安公司之機器未加裝逆止閥、組裝不良才導致。證人
      丙○○證述被告政鋐公司之負責人戊○○為被告炫安公司
      之總經理，被告炫安公司有生產沖床，且證人丙○○於97
      年4、5月間任職於被告炫安公司時曾至被告政鋐公司拆卸
      沖床；另證人乙○○證述被告政鋐公司未生產沖床，曾聽
      同事說該沖床為被告炫安公司所提供。則系爭多模式沖床
      機確係被告炫安公司提供予被告政鋐公司使用，不論以買
      賣或其他交易方式，否則證人丙○○於任職被告炫安公司
      期間何需至被告政鋐公司拆卸該沖床。再依民事訴訟法第
      344條第1項第4款及第5款規定，被告政鋐公司有提出取得
      造成原告受傷之沖床憑證之義務，若未提出，則依同法第
      345條認原告主張沖床係被告炫安公司所提供為真正。被
      告炫安公司對於系爭多模式沖床機之組裝既有瑕疵而造成
      原告受傷，自應負損害賠償責任。
（二）原告係第一次接觸多模式沖床，以前從未接觸、使用過，
      被告政鋐公司亦未曾予以教育訓練，依證人乙○○之證述
      ，在操作之前被告政鋐公司並未對原告等員工訓練要如何
      操作，即可證明。證人丙○○因其仍任職於被告政鋐公司
      ，就此部分證詞難免偏頗，不足採信，因而原告對於本件
      受傷並無任何過失等語。
貳、被告部分：
一、被告政鋐公司、被告戊○○則以：
（一）原告於96年9月18日組裝CNC多模整張鐵皮送料沖床機時，
      系爭多模式沖床機尚未通電運轉，並無煞車系統組裝不良
      ，致原告操作時其上之工作臺掉落，導致原告左手食指、
      中指、無名指遭壓斷之情事。其次，若依當時陪同原告一
      起測試罐蓋機模具證人乙○○於98年12月9日審理時之證
      述，當時系爭多模式沖床機倘已通電並設定手動，必須要
      手去按開關才會降下來，則當時系爭多模式沖床會鍘下來
      之原因，最有可能是當時有人誤觸，證人乙○○固然否認
      有人誤觸按鈕之因素造成，然既然是「誤觸」，誤觸之人
      自然不知，抑或知悉，但不敢承認。而原告當時負責拆模
      具，最有可能誤觸之人自係證人乙○○，事後被告政鋐公
      司檢討亦認證人乙○○最有可能。因證人乙○○事發後，
      立刻辭職，被告政鋐公司始未再繼續追究，故證人乙○○
      難免為脫嫌疑、卸責而否認，其證詞難謂無偏頗、不實之
      情形。至於證人丙○○之證稱，僅係其之推測，且煞車系
      統設置目的在於「阻止」上模鍘下來，然原告當時在試模
      ，需要進行操作上模之升、降，並不需要「阻止」上模鍘
      （降）下，故於升上模時，應要採取之預防措施應為放置
      安全擋塊，故原告以手動方式將沖床臺上的上半部上模升
      上去，進行拆模具時，應放置安全擋塊預防上模降下鍘到
      手。因此，本件事故發生應係「人為操作不當」（手動誤
      觸按鈕），加上原告未放置安全擋塊所致，並非安全設備
      所引起之危害，與被告政鋐公司及負責人之執行職務無關
      。況本件多模式沖床上模降落之原因不明，除上揭證人臆
      測之詞外，並無直接證據明確證明被告政鋐公司有多模式
      沖床組裝不良之問題；倘有組裝不當之情形，何以之前試
      模並未發生上模掉落之情形，而僅於證人乙○○在旁該次
      ，即發生工作臺上模降落之情事？
（二）退步言之，縱然被告政鋐公司對於多模式沖床機之組裝有
      瑕疵，惟依原告訴訟代理人於98年9月9日言詞辯論之陳稱
      ，與證人乙○○及證人丙○○於98年12月9日審理時之證
      稱，原告身為機械裝配工程師，負責多模式沖床及送料機
      之組立，對於多模式沖床之使用、操作，必然相當熟稔，
      且負責教導新進人員即證人乙○○，除正確使用、操作相
      關機械之相關知識外，對於校模時，應放置安全擋塊預防
      按鈕遭誤觸上模鍘落時，可以避免身體受傷等預防措施，
      更無不知悉之理；佐以證人丙○○亦於上揭審理時之證稱
      ，原告顯然知道校模時應放置安全擋塊之安全措施，原告
      明知應放置安全擋塊，卻因嫌麻煩而疏於注意放置安全擋
      塊，原告對於損害之發生，顯然與有過失。依民法第217
      條第1項，並參照最高法院85年臺上字第1756號及54年臺
      上字第2433號判例，減輕或免除被告政鋐公司賠償責任。
      另外，被告政鋐公司使用之多模式沖床當時係與多種機器
      、零件一起向多家廠商購入，而系爭多模式沖床非購自被
      告炫安公司；至於購入之契約因沖床購入後，不再需要，
      且被告政鋐公司歇業多時，相關文件、憑證因乏人管理多
      已逸失，包括系爭多模式沖床購入之買賣契約，故無法提
      供。
（三）原告請求醫藥費21,498元部分，被告政鋐公司不爭執，其
      餘請求被告等連帶賠償部分，抗辯如下：
      1.原告主張應補償原領工資部分254,843元，然原告於98
        年5月僅上4天班，之後未請假，未提出看診證明，因此
        該月被告政鋐公司給付原告薪資9,785元，故98年5月原
        告工資差額18,725元應予扣除。原告已領受勞保給付19
        5,776元，依勞動基準法第59、60條之規定，被告政鋐
        公司主張抵銷之，是被告政鋐公司應補償原告原領工資
        為40,342元（計算式：0000000000000000000＝40342
        ）。
      2.兩造合意由臺中榮民總醫院鑑定原告殘障等級暨減少之
        勞動能力比例，經臺中榮民總醫院於98年11月4日鑑定
        結果固然表示原告當日殘廢等級第九級，減少53.83％
        的勞動能力，惟原告尚在復健中，並無證據證明勞動能
        力均永遠減損53.83％，依最高法院94年度臺上字第152
        8號裁判見解，自不得以恢復中之某一時點為基準，計
        算減少勞動能力所受之損害，原告此部分請求，尚屬無
        由。再者，原告所受領之職業傷病失能給付386,400元
        ，依勞動基準法第59、60條之規定，亦可抵充之。
      3.原告請求100萬元之慰撫金過高，應以10萬元為適當。
        另外，原告依勞動基準法第16條第3項規定請求被告政
        鋐公司給付20,000元（20日）之預告工資，然被告政鋐
        公司已於98年3月間通知原告，公司因業減縮關係終止
        勞動契約，再參證人己○○於98年12月9日審理時之證
        稱，原告既先表示同意資遣，而自98年5月4日上下午班
        後至5月15日，未上班，亦未請假，核屬勞動基準法第
        12條第1項第6款之情形，如被告政鋐公司未事先預告，
        原告豈不無正當理由繼續曠工3日以上。故原告請求預
        告工資2萬元無理由等語，資為抗辯。
二、被告炫安公司、丁○○則以：
    被告炫安公司未提供或出賣多模式沖床予被告政鋐公司，原
    告於事故發生時係被告政鋐公司員工，與被告炫安公司、被
    告丁○○均無僱傭關係，亦不存在勞動契約，顯非被告炫安
    公司、被告丁○○員工，且原告受傷與被告丁○○執行職務
    無關。再依最高法院19年上字第38號判例意旨所示，原告應
    就被告炫安公司產品多模式沖床煞車系統組裝不良，至原告
    於操作時發生意外受傷之事負舉證責任。倘認系爭多模式沖
    床與被告炫安公司有關，則答辯與被告政鋐公司同，原告依
    民法第184條第1項及第28條規定請求，於法尚屬無據，故而
    亦無需依民法第185條第1項前段規定與被告政鋐公司、被告
    戊○○連帶負工資補償責任等語，資為抗辯。
、本件經兩造整理並協議簡化爭點如下：
一、原告請求之依據：
（一）原告請求被告4人連帶賠償其損害之依據：
      1.原告依民法第184第1項前段規定，請求被告丁○○賠償
        損害；並依民法第28條之規定請求炫安公司與丁○○連
        帶賠償。
      2.原告依勞工安全衛生法第2條第2項、第5條第1項第1款
        及民法第184條第2項之規定，請求被告戊○○賠償損害
        ；並依民法第28條規定請求政鋐公司與戊○○連帶賠償
        。
      3.原告依民法第185條第1項前段之規定請求被告連帶賠償
        其所受之損害。
（二）原告請求被告政鋐公司給付預告期間工資之依據：勞動基
      準法第16條第1項、第3項。
二、兩造之聲明：
（一）原告訴之聲明：
      1.被告政鋐公司、戊○○、炫安公司、丁○○應連帶給付
        原告3,877,128元，及自起訴狀繕本送達被告之翌日（
        即98年7月25日）起至清償日止按年息5%計算之利息。
      2.被告政鋐公司應給付原告20,000元，及自起訴狀繕本送
        達被告之翌日（即98年7月25日）起至清償日止按年息
        5%計算之利息。
      3.願供擔保，請准宣告假執行。
（二）被告答辯聲明：
      1.原告之訴及假執行之聲請均駁回。
      2.如受不利判決，願供擔保請准宣告免為假執行。
三、兩造不爭執之事項（本院逕採為判決之基礎，毋庸證明）：
（一）原告自95年11月6日起受僱於被告政鋐公司，擔任機械裝
      配工程師，負責之工作為將多模式沖床機與CNC送料機組
      裝成製罐機。96年9月18日原告於政鋐公司從事組裝工作
      時，系爭多模式沖床機之工作台自動降落下來，當時原告
      的左手正好放在底下的工作台，因而被系爭多模式沖床機
      之工作台壓到，致左手食指、中指、無名指被降落之多模
      式沖床機上之工作檯壓斷，嗣經治療，已接回。
（二）原告因本件事故，先後自96年9月18日至96年9月25日、自
      97年5月25日起至97年5月29日住院治療；96年9月18日起
      至97年7月20日期間無法工作，自97年7月21日起正式回被
      告政鋐公司工作，惟經醫院安排，每星期需請二個半天假
      至醫院復健。
（三）對於原告因本件事故支出醫療費用21,498元、受領勞工保
      險給付386,400元，並由政鋐公司依勞基法發給如附表96
      年9月至97年6月實領工資數額之職災薪資補償。
（四）原告於96年9月18日未受傷前每月薪資數額3萬元，扣除勞
      保費359元、健保費1,131元後，每月實領28,510元。
（五）原告於97年10月間經被告政鋐公司調至藝歐諭公司，擔任
      裁剪鐵皮及送貨工作，直到被資遣，薪資仍由政鋐公司支
      付，所領薪資如附表97年7月迄至98年5月實領工資數額。
（六）如原告障害程度經鑑定結果為第9級，被告對原告請求賠
      償勞動能力減少之損害2,987,187元不爭執。原告殘廢等
      級，兩造同意以勞工保險條例第53條附表作為鑑定之標準
      。
四、兩造爭執之事項（本院判斷）：
（一）原告於前揭時間受傷，其原因是否如原告所主張：被告炫
      安公司將組裝完成之3028多模式沖床送到臺中縣龍井鄉○○路355巷125號被告政鋐公司進行試模，且與CNC送料機
      組裝成製罐機出售，系爭多模式沖床機於96年9月18日送
      至政鋐公司時因剎車系統組裝不良，致原告於操作時該多
      模式沖床機上之工作檯（俗稱牛頭）突然自動降落，導致
      原告左手食指、中指、無名指被壓斷？
      1.被告炫安公司有無提供3028多模式沖床予政鋐公司組裝
        ？
      2.本件事故之發生是否原告於進行3028多模式沖床與CNC
        送料機組裝成製罐機時，因該多模式沖床機剎車系統組
        裝不良，致原告於操作時該多模式沖床機上之工作檯（
        俗稱牛頭）突然自動降落所致？
（二）原告請求被告4人連帶賠償下列損害，有無理由？
      1.自96年9月18日起至98年5月15日止工資減少之損害254,
        843元。
      2.關於原告請求被告賠償自98年5月16日起至121年1月11
        日滿65歲止，勞動能力減少之損害2,987,187元部分：
        原告之左手食指、中指、無名指於前揭時地被多模式沖
        床機之工作檯壓斷，經顯微鏡縫合手術接回後，經相當
        治療，是否已完成喪失機能？原告因此減少勞動能力之
        程度為何？
      3.慰撫金：100萬元
（三）原告請求被告政鋐公司給付20天之預告工資2萬元，有無
      理由？
肆、本院之判斷：
一、本件事故之發生是否原告於進行3028多模式沖床與CNC送料
    機組裝成製罐機時，因該多模式沖床機剎車系統組裝不良，
    致原告於操作時該多模式沖床機上之工作檯（俗稱牛頭）突
    然自動降落所致？經查：
（一）96年9月18日本件事故發生時，證人乙○○與原告在測試
      罐蓋機之模具，當時沖床機台因裡面無空壓撐住導致沖床
      機台的上半部上模自己掉下來，原告手在那邊要拆模具，
      因此被鍘到受傷，證人乙○○在沖床機之旁邊或後面，雖
      未看到沖床上模掉落鍘到原告之情形，但有聽到原告慘叫
      聲，當時該沖床機設定為手動的模式，要用手去按開關上
      模才會降下來或者升上去，後來證人乙○○別家公司工作
      ，詢問作機械比較久的機械師傅才知道，要加裝一個逆止
      閥，沖床的上模才不會自己降下來；該沖床機一開始即有
      通電，並非原告被鍘到才通電，因為要通電才有辦法試模
      等情，此經證人乙○○到庭結證證述在卷（見本院卷第18
      4頁正面至185頁反面）。證人丙○○於事故發生時係負責
      被告政鋐公司廠房現場，意外發生後丙○○有去查看該台
      沖床機，原告被鍘到時該台沖床機係在裝設模具，係接臨
      時電；該台機器因承軸卡住，丙○○於96年4、5月間有將
      該台機器全部拆掉，後來不知何人再將之組裝回去，可能
      是組裝的時候，煞車系統沒有組裝好，如果有組裝好的話
      ，空氣放掉機器會自己煞車，上模就不會砸下來，且調正
      模具時，將手放到沖床上面，兩側一定要放安全擋塊，萬
      一沖床的上模砸下來才不會受傷，事後被告政鋐公司檢討
      原告被該台機器鍘到之原因，認為是煞車系統及個人的疏
      忽問題等情，亦經丙○○到庭結證證述無訛（見本院卷第
      187頁正面至188頁反面）。綜合上開證人之證述，堪認本
      件事故之發生確係原告於進行系爭多模式沖床與CNC送料
      機組裝成製罐機時，因該多模式沖床機剎車系統組裝不良
      ，致原告於操作時該多模式沖床機上之工作檯（俗稱牛頭
      ）突然自動降落所致。被告一面抗辯：原告於96年9月18
      日組裝CNC多模整張鐵皮送料沖床機時，沖床機尚未通電
      運轉云云，一面抗辯：可能係乙○○誤觸該沖床機開關云
      云，並非可採。
（二）原告主張：系爭多模式沖床機為被告炫安公司所提供（出
      售、贈與或其他交易方式），請命被告政鋐公司提出其取
      得系爭多模式沖床機之憑證（如統一發票）等語。惟被告
      政鋐公司抗辯：被告政鋐公司使用之多模式沖床當時係與
      多種機器、零件一起向多家廠商購入，而本件多模式沖床
      非購自被告炫安公司；至於購入之契約因沖床購入後，不
      再需要，且被告政鋐公司歇業多時，相關文件、憑證因乏
      人管理多已逸失，包括本件多模式沖床購入之買賣契約，
      故無法提供等語。查證人乙○○證述不知系爭多模式沖床
      機何人所提供，亦不確定該機器從那裡來（見本院卷第18
      4頁反面、185頁正面）。證人丙○○固證述被告炫安公司
      有生產沖床，但證述不知系爭多模式沖床機是否為被告炫
      安公司所提供（見本院卷第188頁反面）。其次，被告政
      鋐公司何時以購入等方式取得系爭多模式沖床機，其所持
      有之統一發票等憑據有無超過法定保存期限不明，尚難認
      其持有該文書，而故意不提出。再者，證人丙○○證述系
      爭多模式沖床機因承軸卡住，其於96年4、5月間有將該台
      機器全部拆掉，後來不知何人再將之組裝回去，可能是組
      裝的時候，煞車系統沒有組裝好等情，已如前述，原告亦
      主張其受傷係因系爭多模式沖床機剎車系統組裝不良，其
      工作檯突然降落所致。是則縱認系爭多模式沖床機為被告
      炫安公司所提供，該台機器既曾由證人丙○○全部拆解，
      再由被告政鋐公司之人員將之組裝回去，亦難認原告之損
      害係因被告炫安公司提供之機器生產、製造等有欠缺所致
      。從而原告依民法第184第1項前段規定，請求被告丁○○
      賠償損害，並依民法第28條之規定請求炫安公司與丁○○
      連帶賠償，難認有據，無法准許。
二、原告請求被告戊○○、政鋐公司連帶賠償其所受之損害，有
    無理由？
    按違反保護他人之法律，致生損害於他人者，負賠償責任。
    但能證明其行為無過失者，不在此限，民法第184條第2項定
    有明文。此項規定為獨立之侵權行為類型（參見該項於88年
    修正理由），所謂保護他人之法律，係指一切以保護他人為
    目的之法律規範而言，除狹義的法律（公法或私法）外，尚
    包括習慣法、命令、規章等。勞工安全衛生法之立法意旨在
    防止職業災害，保障勞工安全與健康（該法第1條參照），
    屬於保護他人之法律。次按雇主對防止機械、器具、設備等
    引起之危害，應有符合標準之必要安全衛生設備，勞工安全
    衛生法第5條第1項第1款亦定有明文。而所謂雇主，依勞工
    安全衛生法第2條第2項、第3項之規定，為該法適用範圍內
    僱用勞工從事工作之事業單位之事業主或事業之經營負責人
    。經查：
（一）本件原告於事發時係受雇於被告政鋐公司，擔任機械裝配
      工程師，負責將多模式沖床機與CNC送料機組裝成製罐機
      ，此為兩造不爭執之事實。而原告於96年9月18日在測試
      進行3028多模式沖床與CNC送料機組裝成製罐機時，因該
      多模式沖床機剎車系統組裝不良，致原告於操作時該多模
      式沖床機上之工作檯（俗稱牛頭）突然自動降落，致原告
      左手食指、中指、無名指被壓斷，亦如前述。被告戊○○
      係僱用原告從事上開工作之事業之經營負責人，自應注意
      前揭規定，其疏未注意系爭多模式沖床機剎車系統組裝不
      良，致原告於試模時，該多模式沖床機上之工作檯（俗稱
      牛頭）突然自動降落，致原告受有前揭傷害，其違反前揭
      保護他人之法令，致生損害於原告，就事故之發生推定為
      有過失。且被告戊○○身為被告政鋐公司負責人，被告政
      鋐公司僱用原告擔任機械裝配工程師，被告戊○○應注意
      被告政鋐公司所提供予原告操作之機械性能良好，在通常
      使用之下安全無虞，其疏未注意，因而提供剎車系統組裝
      不良之系爭多模式沖床機予原告操作，致原告受有前揭傷
      害，係過失不法侵害原告之權利，亦堪認定。
（二）被告戊○○對於本件事故之發生為有過失，且因其過失致
      原告受有前述傷害，被告戊○○之過失行為與原告所受傷
      害間顯具有相當因果關係。按法人對於其董事或其他有代
      表權之人因執行職務所加於他人之損害，與該行為人連帶
      負賠償之責任，民法第28條定有明文。本件被告戊○○於
      執行被告政鋐公司業務時，因前揭過失不法侵害原告，致
      原告受有損害，其二人自應負連帶賠償之責。次按不法侵
      害他人之身體或健康者，對於被害人因此喪失或減少勞動
      能力或增加生活上之需要時，應負損害賠償責任；不法侵
      害他人之身體、健康、名譽、自由、信用、隱私、貞操，
      或不法侵害其他人格法益而情節重大者，被害人雖非財產
      上之損害，亦得請求賠償相當之金額。損害賠償，除法律
      另有規定或契約另有訂定外，應以填補債權人所受損害及
      所失利益為限。依通常情形，或依已定之計劃、設備或其
      他特別情事，可得預期之利益，視為所失利益，民法第19
      3條第1項、第195條第1項前段及第216條分別定有明文。
      原告請求被告戊○○、政鋐公司賠償之金額，是否應予准
      許，分述如下：
      1.醫療費用21,498元：原告主張其因本件事故支出醫療費
        用21,498元，被告戊○○、政鋐公司就此部分表明不爭
        執，應由其等如數賠償。
      2.工資減少之損害：
        按勞工因遭遇職業災害而致死亡、殘廢、傷害或疾病時
        ，勞工在醫療中不能工作時，僱主應按其原領工資數額
        予以補償，勞動基準法第59條第2款前段定有明文。而
        所謂原領工資，依勞動基準法施行細則第31條第1項之
        規定，係指該勞工遭遇職業災害前一日正常工作時間所
        得之工資。其為計月者，以遭遇職業災害前最近一個月
        正常工作時間所得之工資除以三十所得之金額，為其一
        日之工資。查原告因本件事故，先後自96年9月18日至
        96年9月25日、自97年5月25日起至97年5月29日住院治
        療；96年9月18日起至97年7月20日期間無法工作，自97
        年7月21日起正式回被告政鋐公司工作，惟經醫院安排
        ，每星期需請二個半天假至醫院復健；被告政鋐公司曾
        依勞基法給付原告如附表所示96年9月至97年6月「實領
        工資」欄所示數額之職災薪資補償，此為兩造不爭執之
        事實。惟被告亦不爭執原告於96年9月18日未受傷前每
        月薪資數額3萬元，扣除勞保費359元、健保費1,131元
        後，每月實領28,510元。則依前揭規定，原告因本件職
        業災害而致傷害，自96年9月至97年6月間在醫療中不能
        工作，被告政鋐公司按原告原領工資數額予以補償之金
        額，應為如附表所示「應領工資」欄所列之金額，即每
        月28,510元。被告政鋐公司僅補償原告「實領工資」欄
        所列之金額，自有未洽，且此部分可認係所失利益、勞
        動能力減少之損害，應由被告戊○○、政鋐公司賠償。
        又原告自97年7月21日起正式回被告政鋐公司工作，於
        97年10月間經被告政鋐公司調至藝歐諭公司，擔任裁剪
        鐵皮及送貨工作，直到被資遣，薪資仍由政鋐公司支付
        ，所領薪資如附表97年7月迄至98年4月「實領工資」數
        額，在正常之工作時間內，其差額部分與其因本件事故
        受傷有關，亦可認係所失利益、勞動能力減少之損害，
        應由被告戊○○、政鋐公司賠償。是原告請求被告戊○○、政鋐公司連帶賠償自96年9月18日起至98年4月30
        日止，如附表「差額」欄所示，合計236,118元工資減
        少之損害，應屬有據。至於98年5月份部分，被告戊○○及政鋐公司抗辯原告此月僅上班5天，提出原告考勤
        表為證（見本院卷第129頁），並為原告所不爭，原告
        亦主張其係該月15日遭資遣，則原告自不能請求被告戊○○及政鋐公司給付全月份之薪資28,510元，被告政鋐
        公司就該月份已給付原告薪資9,785元，原告就此再請
        求被告戊○○及政鋐公司給付該月份差額18,725元，核
        屬無據，不應准許。再者，同一事故，依勞工保險條例
        或其他法令規定，已由雇主支付費用補償者，雇主得予
        以抵充職業災害之補償。雇主依前條規定給付之補償金
        額，得抵充就同一事故所生損害之賠償金額，勞動基準
        法第59條但書、第60條定有明文。被告戊○○及政鋐公
        司抗辯原告因本件事故，已受領勞保傷病給付195,776
        元，提出勞工保險局函文為證（見本院卷第130至135頁
        ），堪信屬實，經依前揭規定抵充後，原告得請求被告
        賠償工資減少之損害為40,342元（0000000000000000
        000＝40342）。原告逾此部分之請求為無理由。
      3.關於原告請求被告賠償自98年5月16日起至121年1月11
        日滿65歲止，勞動能力減少之損害2,987,187元部分：
        查原告之左手食指、中指、無名指於前揭時地被多模式
        沖床機之工作檯壓斷，經顯微鏡縫合手術接回後，經相
        當治療，是否已完全喪失機能？原告因此減少勞動能力
        之程度為何？關於原告殘廢等級，兩造同意以勞工保險
        條例第53條附表作為鑑定之標準，經本院據此函請台中
        榮民總醫院鑑定結果，該院認：原告食指、中指、無名
        指、指節及指間關節完全僵硬，符合勞工保險條例第53
        條附表第108項目障害，殘廢等級9，減少53.83%之勞動
        能力等情，此有該院98年11月12日函文暨所檢送之鑑定
        書在卷可憑（見本院卷第178、179頁），是原告主張其
        殘廢等級為第9級，應可採信。又原告前揭手指於事故
        時係完全斷掉，此有原告提出之照片為證（見本院卷第
        22頁），其後雖經顯微手術接回，衡諸常情，必無法完
        全回復原有之功能。且原告自96年9月18日至本院函請
        臺中榮民醫院鑑定，該院於98年11月4日實施鑑定止，
        已逾2年；本院函請臺中醫院鑑定，係以原告所受前揭
        傷害，「經相當治療後」是否遺存身體障害為前題，自
        非以恢復中之某一時點為基準。至原告就前揭傷害縱仍
        持續復健，但可以回復至多少程度之機能，或者復健係
        為保持目前所餘之機能，均未可知，如依被告戊○○、
        政鋐公司之抗辯，豈非認原告就此部分損害不得請求賠
        償，是其等就此部分所為之抗辯，並非可採。再者，如
        原告障害程度經鑑定結果為第9級，被告對原告請求賠
        償勞動能力減少之損害2,987,187元不爭執。從而原告
        請求被告戊○○、政鋐公司賠償勞動能力減少之損害2,
        987,187元，亦屬有據。惟原告因本件事故，已受領勞
        保失能給付386,400元，此有勞工保險局函文在卷可憑
        （見本院卷第55頁），並為原告所自認，原告並同意扣
        除此部分金額，經扣除後，原告就此部分得請求被告戊○○及政鋐公司賠償之金額為2,600,787元。
      4.慰撫金
        按法院對於慰撫金之量定，應斟酌加害程度、兩造之身
        分地位經濟狀況等關係定之（最高法院51台上字第223
        號判例、74年度第9次民事庭會議決議參照）。查原告
        主張其71年間國中畢業即從事與機械有關之職業，對此
        行業熟悉，因本件事故，不能再從事熟悉之機械行業，
        迄今仍失業中等情，又原告97年度之所得約20萬元，其
        名下有房屋、土地計3筆及一輛汽車等，有原告提出之9
        7年度綜合所得稅各類所得資料清單及全國財產稅總歸
        戶財產查詢清單在卷可憑（見本院卷第101、102頁）。
        被告戊○○則陳明其國中畢業，97年所得約為70萬元，
        名下有13筆房地等情；被告政鋐公司陳明該公司資本額
        為600萬元，目前已歇業，留有機器設備，提出所得稅
        扣繳憑單、財產歸屬資料清單及財產目錄為證（見本院
        卷第136至140頁）。本院依職權調查原告及被告戊○○
        、政鋐公司之所得財產資料：原告97年之所得及名下財
        產同原告前揭所述；被告戊○○97年之所得約97萬元，
        名下有房地計13筆；被告政鋐公司97年之所得約為3,30
        0元，名下有汽車3部等情，此有本院稅務電子匣門資料
        查詢表在卷可憑（見本院卷第65至76頁）。本院審酌前
        揭狀況及原告因本件事故受有左手食指、中指、無名指
        被壓斷之傷害，經手術及復健後，其食指、中指、無名
        指、指節及指間關節仍完全僵硬，因而遺留身體障害情
        形，其精神自受有相當之痛苦，認原告請求慰撫金100
        萬元尚嫌過高，應予核減至80萬元為相當，超過部分無
        法准許。
（三）原告請求被告政鋐公司給付20天之預告工資2萬元，有無
      理由？
      查被告政鋐公司抗辯：其已於98年3月間通知原告，公司
      因業務緊縮關係終止勞動契約，原告自98年5月4日上下午
      班後，至同年5月15日，即未上班，亦未請假，如政鋐公
      司未事先預告，原告豈不無正當理由繼續曠職3日以上等
      情，業據其舉證人己○○為證。證人己○○當時為被告政
      鋐公司處理人事，約98年3月間有告知原告公司沒有工作
      可讓原告做，要幫原告安排資遣，後來在98年5月4日有拿
       一些離職的相關文件給原告簽等情（詳本院卷第186頁）
      。原告亦自認其間與證人己○○對話，曾詢問證人己○○
      是否98年5月5日以後就不用去上班等情（見本院卷第186
      頁反面），是被告政鋐公司於98年5月15日終止與原告間
      之勞動契約，資遣原告，應已於20日以上預告原告。原告
      以被告政鋐公司未依法預告為由，依勞動基準法第16條第
      1項、第3項之規定，請求被告政鋐公司給付預告期間工資
      ，於法無據，不應准許。
三、以上原告得請求之被告戊○○、政鋐公司賠償之金額為3,46
    2,627元（醫療費用21,498元＋工資減少之損害40,342元＋
    勞動能力減少之損害2,600,787元＋精神慰撫金800,000元＝
    3,462,627元）。按損害之發生，被害人與有過失者，法院
    得減輕賠償金額或免除之，民法第217條第1項定有明文。且
    民法第217條規定之目的，在謀求加害人與被害人間之公平
    ，故在裁判上法院得依職權減輕或免除之（最高法院85年度
    台上字第1756號判例參照）。又法院對於賠償金額減至何程
    度，抑為完全免除，應斟酌雙方原因力之強弱與過失之輕重
    以定之（最高法院54年台上字第2433號判例參照）。查調正
    模具或校模時，將手放到沖床上面，兩側一定要放安全檔塊
    ，萬一沖床的上模砸下來才不會受傷，事後被告政鋐公司檢
    討原告被該台機器鍘到之原因，認為是煞車系統及個人的疏
    忽問題；原告應該知道校模時要放安全擋塊，因為原告比證
    人丙○○還早到政鋐公司服務，可能是嫌麻煩，被告政鋐公
    司每天早上都有開會，有時候會提到大家注意安全，注意機
    器的部分，不要習慣把手放在機器上面之類的事情，還有一
    些天車的問題，是每天早上在廠房主管會講一下，是證人丙○○講的，現場人員都會在場等情，此經證人丙○○證述在
    卷（見本院卷第188頁正反面）。原告亦陳明：其自71年間
    國中畢業即從事與機械有關之職業，對此行業熟悉等情，足
    見證人丙○○證述原告應知悉校模時要放安全擋塊之事，信
    而有徵，應可採信。原告未放安全擋塊，致發生本件事故，
    應認原告就本件意外事故之發生與有過失。審酌系爭多模式
    沖床機之剎車系統組裝不良，致原告於試模時，該多模式沖
    床機上之工作檯（俗稱牛頭）突然自動降落，應為本件事故
    發生之主因，原告未置放安全擋塊，應為次因，依其原因力
    之輕重及過失之輕重，認原告應負10分之3之與有過失責任
    。準此，原告得請求被告戊○○、政鴻公司賠償之金額為前
    揭3,462,627元之10分之7即2,423,838元。
四、綜上所述，原告依勞工安全衛生法第2條第2項、第5條第1項
    第1款及民法第184條第2項之規定，請求被告戊○○賠償損
    害；並依民法第28條規定請求政鋐公司與戊○○連帶賠償其
    所受之損害，於2,423,838元，及自起訴狀繕本送達最後一
    位被告翌日即98年7月25日起至清償日止，按年息百分之5計
    算之法定遲延利息之範圍內，為有理由，應予准許。逾此範
    圍之請求為無理由，應予駁回。
五、原告及被告戊○○、政鋐公司分別陳明願供擔保，請求宣告
    假執行及免為假執行，經核原告勝訴部分並無不合，爰分別
    酌定相當之擔保金額，予以准許。至原告敗訴部分，其假執
    行之聲請亦失所依附，應併駁回之。
六、本件事證已臻明確，兩造其餘攻擊防禦方法，核與判決結果
    不生影響，爰不逐一論述。
伍、訴訟費用負擔、宣告假執行及免為假執行之依據：民事訴訟
    法第79條、第85條第2項、第390條第2項、第392條第2項。
中    華    民    國    99    年    1     月    28    日
                  民事第三庭    法  官  黃渙文
正本係照原本作成。
如對本判決上訴，須於判決送達後20日內向本院提出上訴狀（須
附繕本）。
中    華    民    國    99    年    1     月    28    日
                                書記官

司法院資訊處製作；財團法人民間司法改革基金會備份。
